【裁判字號】    98,交易,799
【裁判日期】    990303
【裁判案由】    過失傷害
【裁判全文】
臺灣板橋地方法院刑事判決             98年度交易字第799號
公  訴  人  臺灣板橋地方法院檢察署檢察官
被      告  乙○○
上列被告因過失傷害案件，經檢察官提起公訴（98年度偵字第32
588 號），本院判決如下：
    主  文
乙○○因過失傷害人，處拘役拾日，如易科罰金，以新臺幣壹
仟元折算壹日。
    事  實
一、乙○○於民國97年12月29日上午10時25分許，騎乘車號MCQ-
    453 號重型機車沿臺北縣板橋市○○○路往漢生西路方向行
    駛，行經漢生東路與區○路○○路口時欲左轉往區運路方向
    ，原應注意遵守標誌標線之指示進行機車兩段式左轉，而依
    當時情形，又無不能注意之情事，竟疏未注意，未以兩段式
    左轉而貿然直接左轉，適有無照駕駛之甲○○於上開時間騎
    乘車號BPK-276 號重型機車，沿漢生東路對向車道駛至上開
    交岔路口欲直行穿越交岔路口，雙方機車在交岔路口內均閃
    避不及而發生碰撞，甲○○因而人車倒地，受有下巴撕裂傷
    （長約2 公分、縫合7 針）、左膝挫傷及擦傷之傷害。
二、案經甲○○訴請臺灣板橋地方法院檢察署檢察官偵查起訴。
    理  由
一、按被告以外之人於審判外之言詞或書面陳述，除法律有規定
    者外，不得作為證據，刑事訴訟法第159 條第1 項定有明文
    。而按被告以外之人於偵查中向檢察官所為之陳述，除顯有
    不可信之情況者外，得為證據，刑事訴訟法第159 條之1 第
    2 項定有明文。經查證人甲○○在檢察官偵訊時所為之證言
    ，合於法定要件，且核其陳述時之外在環境及情況，並無顯
    不可信之情況，本院亦認作為證據為適當。又按被告以外之
    人於審判外之陳述，雖不符刑事訴訟法第一百五十九條之一
    至一百五十九條之四之規定，而經當事人於審判程序同意作
    為證據，法院審酌該言詞陳述或書面陳述作成時之情況，認
    為適當者，亦得為證據，刑事訴訟法第159 條之5 第1 項定
    有明文，就證人甲○○於警詢中之陳述，被告同意作為證據
    ，且本院斟酌證人甲○○上揭審判外之供述證據取得過程並
    無瑕疵，且與本案待證事實間具有相當之關聯性，以之為本
    案證據尚無不當，是揆諸上開說明，證人甲○○上揭審判外
    之陳述具有證據能力。而證人甲○○在檢察官偵訊時所為之
    證言，被告亦同意作為證據，自均應認具有證據能力，合先
    敘明。
二、訊據被告乙○○固坦承於上揭時間騎乘機車行經上揭地點未
    以兩段式左轉而違規左轉，而有過失情事，惟辯稱：伊沒有
    撞到告訴人，是她車速過快，看到告訴人的時候來不及就煞
    車，因為天雨路滑就跌倒了，伊確定伊沒有撞到她，是她滑
    倒撞到伊，伊也跟著倒下來云云。經查，上揭犯罪事實業據
    告訴人甲○○於警詢、偵查中指訴甚明，且有板新醫院出具
    之診斷證明書1 件在卷可稽。按駕駛人駕駛汽車，應遵守道
    路交通標誌、標線、號誌之指示，並服從交通指揮人員之指
    揮，道路交通安全規則第90條定有明文。而查，被告騎乘機
    車沿板橋市○○○路往漢生西路方向行經漢生東路與區○路
    ○○路口欲左轉時，依該路口之標誌標線情形，應以兩段式
    左轉，亦即，應先暫停在路口內劃設之待轉區○○○區○路
    行向之燈號變換為綠燈後始得往區運路方向行駛，此有該交
    岔路口之標誌標線情形的照片四張在卷可稽，被告未以兩段
    式左轉，違規直接左轉進入交岔路口內，其有違道路交通標
    誌標線之指示騎乘機車之事實，至為明確。而正因為被告當
    時騎乘機車違規直接左轉進入交岔路口內，致其機車與對向
    直行而來之告訴人機車均因閃避不及而在交岔路口內發生碰
    撞，告訴人因而人車倒地受傷，是被告之違規騎乘機車行為
    與告訴人受傷之間，顯有相當因果關係無訛。查肇事當時時
    間為上午10時25分，有日間自然光線，應無不能注意之情事
    ，被告竟疏未注意依上開道路交通安全規則之規定騎乘機車
    ，肇致本件車禍，自難辭過失之責。本件車禍經送請鑑定肇
    事責任結果，亦認「一、乙○○駕駛普通重型機車，未遵標
    誌標線指示進行機車兩段式左轉行駛，為肇事原因。二、甲
    ○○駕駛普通重型機車，無肇事因素；但余員無照駕駛普通
    重型機車則有違規定」，有臺灣省臺北縣區車輛行車事故鑑
    定委員會98年10月14日北縣鑑字第981210號鑑定意見書一件
    在卷可參。至於告訴人甲○○無照駕駛普通重型機車有違規
    定，應不影響本件被告過失責任之認定，從而，本件事證明
    確，被告過失犯行洵堪認定。
三、核被告乙○○所為，係犯刑法第284 條第1 項前段之過失傷
    害罪。爰審酌被告之過失程度，致告訴人受傷之傷勢，及其
    迄今尚未與告訴人甲○○達成民事賠償和解，與其犯罪後態
    度等一切情狀，量處如主文所示之刑，並諭知易科罰金之折
    算標準。
據上論斷，應依刑事訴訟法第299 條第1 項前段，刑法第284 條
第1 項前段、第41條第1 項前段，刑法施行法第1 條之1 第1 項
、第2 項前段，判決如主文。
本案經檢察官黃筵銘到庭執行職務。
中    華    民    國    99    年    3     月    3     日
                        交通法庭  法  官  戴嘉清
以上正本證明與原本無異。
如不服本判決應於收受送達後10日內向本院提出上訴書狀，並應
敘述具體理由；其未敘述上訴理由者，應於上訴期間屆滿後20日
內向本院補提理由書（均須按他造當事人之人數附繕本）「切勿
逕送上級法院」。
                                  書記官  謝嘉玲
中    華    民    國    99    年    3     月    11    日
附錄本案論罪科刑法條全文：
刑法第284 條
因過失傷害人者，處六月以下有期徒刑、拘役或五百元以下罰金
。致重傷者，處一年以下有期徒刑、拘役或五百元下罰金。
從事業務之人，因業務上之過失傷害人者，處一年以下有期徒刑
、拘役或一千元以下罰金。致重傷者，處三年以下有期徒刑、拘
役或二千元以下罰金。

司法院資訊處製作；財團法人民間司法改革基金會備份。
